臺灣高等法院刑事判決　　　　　　　　96年度上訴字第1441號
上　訴　人　臺灣宜蘭地方法院檢察署檢察官
上　訴　人
即　被　告　甲○○
　　　　　　　　　　（
指定辯護人　袁大蓉律師
上列上訴人因被告違反槍砲彈藥刀械管制條例案件，不服臺灣宜
蘭地方法院95年度訴字第37號，中華民國96年3月5日第一審判決
（起訴案號：臺灣宜蘭地方法院檢察署94年度偵字第2880號），
提起上訴，本院判決如下：
    主  文
上訴駁回。
    事  實
一、甲○○前因違反毒品危害防制條例，經臺灣宜蘭地方法院判
    處有期徒刑6月，於民國90年1月9日易科罰金執行完畢，又
    因違反毒品危害防制條例案件，經臺灣宜蘭地方法院判處有
    期徒刑5月，於90年5月9日入監執行，於90年10月9日執行完
    畢。仍不知悔改，明知未經主管機關許可，不得製造可發射
    金屬或子彈具有殺傷力之手槍，竟於某不詳時間，在基隆市
    「萬家福賣場」的攤位，以不詳之代價購入仿WALTHER廠PPK
    /S型半自動手槍製造之玩具手槍（含彈匣2個），竟基於製
    造可發射金屬或子彈具有殺傷力之槍枝之概括犯意，向不詳
    姓名之人購入土造金屬槍管，於94年7月間，在基隆市○○
    區○○街270號10樓住處，以換裝土造金屬槍管之方式，製
    造成可發射子彈具有殺傷力之改造手槍1把（槍枝管制編號
    ：0000000 000號，下稱Ａ槍）。
二、嗣因甲○○遭通緝為警逮捕，並經其同意為警在其基隆市○
    ○區○○街270號10樓住處查獲上開之制式霰彈1顆（持有子
    彈部分業經被告撤回上訴而確定）及上開具有殺傷力之改造
    手槍，另在前開住處及其所駕駛之車牌號碼0515-GM自用小
    客車內查獲如附表所示之改造手槍工具、槍枝細部分解圖一
    批。
三、案經宜蘭縣警察局蘇澳分局報請台灣宜蘭地方法院檢察署檢
    察官偵查起訴。
    理  由
壹、有罪部分：
一、前開犯罪事實業據被告甲○○迭於95年1月16日偵查中、原
    審95年1月20日、95年2月17日準備程序及原審最後審理期日
    均坦承不諱，且於被告住處所查獲之Ａ槍（含彈匣2個，槍
    枝管制編號0000000000號）送鑑定結果，認係仿WALTHER 廠
    PPK/S型半自動手槍製造之玩具手槍，換裝土造金屬槍管而
    成之改造手槍，認具殺傷力，有內政部警政署刑事警察局94
    年10月27日刑鑑字第0940154121號槍彈鑑定書在卷可稽。又
    經實際裝填適用子彈（具直徑8mm金屬彈頭、重4.4公克）試
    射，測得彈頭發射速度為80公尺/秒，計算其發射動能為14.
    08焦耳，單位面積動能為28.01焦耳/平方公分。依該局對活
    豬作射擊測試結果，彈丸單位面積動能達每平方公分24 焦
    耳，則足以穿入豬隻皮肉層，有該局95年3月23日刑鑑字第
    0950029360號槍彈鑑定書在卷可稽，是上開槍枝，單位面積
    動能既高於24焦耳，足以穿入豬隻皮肉層，顯係具有殺傷力
    ，要屬無疑。被告事後辯稱未改造該槍枝云云，顯係卸責之
    詞，不足採信。本件事證明確，被告犯行應堪認定。
二、按行為後法律有變更者，適用行為時之法律。但行為後之法
    律有利於行為人者，適用最有利於行為人之法律，刑法第2
    條第1項定有明文。又比較時應就罪刑有關之共犯、未遂犯
    、想像競合犯、牽連犯、連續犯、結合犯，以及累犯加重、
    自首減輕暨其他法定加減（如身分加減）與加減例等一切規
    定，綜其全部罪刑之結果而為比較。（最高法院95年度第8
    次刑事庭會議決議參照）。查被告徐晟偉行為後，刑法部分
    條文規定於95年7月1日修正施行，茲就比較情形分述如下：
（一）刑法第33條第5款有關罰金刑之最低數額部分，修正前刑
      法第33條第5款規定：「罰金：（銀元）1元以上」，而銀
      元與新臺幣間之折算，依現行法規所定貨幣單位折算新臺
      幣條例規定，以銀元1元折算新臺幣3元；修正後刑法第33
      條第5款則規定：「罰金：新臺幣1,000元以上，以百元計
      算之」；經比較新舊法之規定，修正後刑法第33條第5款
      所定罰金刑之最低數額，較之修正前提高，自以修正前刑
      法第33條第5款之規定有利於被告。
（二）刑法第42條有關易服勞役部分，被告行為時即修正前刑法
      第42條第2項規定：「易服勞役以（銀元）1元以上3 元以
      下折算1日。但勞役期限不得逾6個月」，而被告行為時之
      易服勞役折算標準，依罰金罰鍰提高標準條例第2條前段
      規定（現已刪除），就其原定數額提高為100倍折算1日，
      則被告行為時之易服勞役折算標準，最高應以銀元300元
      折算1日，經折算為新臺幣後，應係以新臺幣900元折算為
      1日。而裁判時即修正後刑法第42條第3項則規定：「易服
      勞役以新臺幣1,000元、2,000元或3,000元折算1日。但勞
      役期限不得逾1年。」比較修正前後之易服勞役折算標準
      ，於折算後之勞役期限未逾6 個月時，以修正後之規定，
      較有利於被告，而應適用修正後之刑法第42條第3項規定
      ，定其折算標準。
三、核被告所為，係犯槍砲彈藥刀械管制條例第8條第1項之製造
    可發射子彈具殺傷力之改造手槍罪。被告前因違反毒品危害
    防制條例，經台灣宜蘭地方法院判處有期徒刑6月，於90 年
    1月9日易科罰金執行完畢，又因違反毒品危害防制條例案件
    ，經台灣宜蘭地方法院判處有期徒刑5月，於90年5月9日入
    監執行，於90年10月9日執行完畢，有本院被告前案紀錄表1
    份在卷足憑，其於5年內再故意犯
    本件有期徒刑以上之罪，應依刑法第47條第1項規定論以累
    犯。
四、原審認被告罪證明確，適用槍砲彈藥刀械管制條例第8條第1
    項，刑法第2條第1項、第11條前段、第47條第1項、第42 條
    第3項前段、第38條第1、2項，現行法規所定貨幣單位折算
    新台幣條例第2條（原審漏列）之規定。及審酌被告改造Ａ
    槍之情節、上開行為對社會治安所生之威脅非輕、生活狀況
    、智識程度不佳、及犯罪尚能坦承部分犯行等一切情狀，量
    處有期徒刑五年四月，併科罰金新台幣十萬元，並諭知易服
    勞役之折算標準。復說明扣案之上開改造手槍1支為違禁物
    ，依刑法第38條第1項第1款沒收，扣案如附表所示之物，為
    被告所有預備供改造手槍所用之物，此據被告供承在卷，依
    刑法第38條第1項第2款之規定沒收。至扣案之其他物品，被
    告否認為改造工具，且乏證據證明確與本件改造手槍之犯行
    有關，爰不予宣告沒收。其認事用法及量刑，均無不當，被
    告上訴意旨，仍執陳詞，否認改造手槍犯行云云，為無理由
    ，其上訴應予駁回。
貳、不另為無罪諭知部分
一、公訴意旨另以：
（一）被告明知未經主管機關許可，不得製造可發射金屬或子彈
      具有殺傷力之手槍，竟基於製造可發射金屬或子彈具有殺
      傷力手槍之概括犯意，於94年7月間，在前開基隆市住處
      ，以換裝土造金屬槍管等方式，改造德國RECK廠製92F型
      金屬模型槍（槍枝管制編號：0000000000號，下稱Ｂ槍）
      ，成為可發射子彈具有殺傷力之手槍。
（二）被告於雅虎奇摩拍賣網站，以「林東正」之名申請K1K1K1
      r帳號，在網路上拍賣玩具手槍及子彈等零件，於94年4月
      18日由楊致中（另由台灣桃園地方法院審理中）在雅虎奇
      摩拍賣網站，用帳號hikugga號，以10,000元之價格拍得
      被告出售之仿BERRETTA廠M9型半自動手槍，楊致中收到前
      開槍後，竟與被告共同基於製造可發射金屬或子彈具有殺
      傷力手槍之犯意聯絡，由楊致中將前開道具手槍於94年6
      月2日寄給被告，以約三、四萬元之代價，委請被告將前
      開道具手槍改造成可擊發子彈具有殺傷力之手槍，被告遂
      將道具手槍改造成可擊發子彈具有殺傷力之手槍（槍枝管
      制編號：0000000000號，下稱Ｃ槍）後，即將Ｃ槍寄還楊
      致中，因認被告涉犯連續製造可發射子彈具有殺傷力之改
      造手槍罪。
二、按犯罪事實應依證據認定之，無證據不得認定犯罪事實，刑
    事訴訟法第154條第2項定有明文。次按事實之認定應憑證據
    ，如未能發現相當證據，或證據不足以證明，自不能以推測
    或擬制之方法為裁判之基礎；又認定不利於被告之事實，須
    依積極證據，苟積極證據不足為不利於被告事實之認定時，
    即應為有利於被告之認定，更不必有何有利之證據（最高法
    院40年台上字第86號、30年上字第816號判例參照）。再所
    謂「積極證據足以為不利被告事實之認定」，係指據為訴訟
    上證明之全盤證據資料，在客觀上已達於通常一般人均不致
    於有所懷疑，而得確信被告確曾犯罪之程度，若未達此一程
    度，而有合理懷疑之存在時，即無從為有罪之確信，此觀同
    院76年度台上字第4986號判例意旨自明。
三、公訴人認被告涉犯上開罪嫌，無非以：在被告住處查獲Ｂ槍
    及扣案改造手槍工具、槍枝細部分解圖等物、內政部警政署
    刑事警察局94年10月27日刑鑑字第0940154121號槍彈鑑定書
    、證人楊致中之證述、在楊致中住處搜索查獲Ｃ槍等，資為
    論據。被告則堅決否認上開犯行，辯稱：Ｂ槍應無殺傷力、
    伊所販賣與楊致中的槍枝係無殺傷力之道具槍等語。
四、經查：
（一）被告以換裝金屬槍管之方式，製造Ｂ槍之事實，固據被告
      於95年1月16日偵查中、95年1月20日、95年2月17日準備
      程序及原審最後審理期日均坦承不諱，且於被告住處所查
      獲之Ｂ槍（含彈匣1個，槍枝管制編號0000000000）係由
      德國RECK廠製92F型金屬模型槍，換裝土造金屬槍管而成
      之改造手槍，機械性能良好，可供擊發適用子彈，認具殺
      傷力，亦有內政部警政署刑事警察局94年10月27日刑鑑字
      第0940154121號槍彈鑑定書在卷可稽。
（二）然查，Ｂ槍經實際裝填適用子彈（具直徑8.5mm金屬彈頭
      、重5.1公克）試射，測得彈頭發射速度為70公尺/秒，計
      算其發射動能為12.50焦耳，單位面積動能為22.02焦耳/
      平方公分。依內政部警政署刑事警察局對活豬作射擊測試
      結果，彈丸單位面積動能達每平方公分24焦耳，則足以穿
      入豬隻皮肉層；依日本科學警察研究所之研究結果，彈丸
      單位面積動能達每平方公分20焦耳，則足以穿入人體皮肉
      層，有該局95年3月23日刑鑑字第0950029360號槍彈鑑定
      書在卷可稽。則依該局以活豬作射擊測試，而得出彈丸單
      位面積動能達每平方公分24焦耳，則足以穿入豬隻皮肉層
      ，既已就鑑定之機關、方法及結果為具體之說明，應屬可
      採，而堪認射擊之彈丸單位面積動能達每平方公分24焦耳
      ，則應具有殺傷力。至日本科學警察研究所固認彈丸單位
      面積動能達每平方公分20焦耳，則足以穿入人體皮肉層，
      此結論如何得出，依該函文所示，未有說明，是上開「研
      究結果」既未載明鑑定之經過、方法，則無從檢驗上開結
      論是否正確，本院因認不得遽引為鑑定之意見，而據為認
      定殺傷力之標準。本件Ｂ槍之彈丸單位面積動能係22.02
      焦耳/平方公分，即未達24焦耳/平方公分，尚難認有達穿
      入豬隻皮肉層之強度，是Ｂ槍是否有殺傷力，顯有合理之
      可疑。
（三）至被告是否將販賣Ｃ槍並將之改造為具有殺傷力之手槍部
      分，固有證人楊致中之指證及內政部警政署刑事警察局94
      年11月17日刑鑑字第094173688號槍彈鑑定書在卷可參。
      惟查，證人楊致中於94年11月11日警訊時陳稱：大約在94
      年5月間，向「小仕」購買道具槍1把，匯款後「小仕」將
      道具槍寄來，隔沒多久「小仕」用電話聯絡稱有已經貫通
      的槍管要不要，他說好，就匯了大約新台幣1萬餘元，「
      小仕」寄來1支貫通的槍管，他就將該支槍管換裝在道具
      槍上」云云（警澳刑字第0940002428號卷第3頁）。於94
      年11月11日偵查中陳稱：向「小仕」購買道具槍1支，另
      外之前向Ｚ000000000買的道具槍，本來槍管不通，後來向
      「小仕」買一個槍管云云（94偵字第3285號卷第9頁）。
      於95年1月16日偵查中陳稱：他稱被告為「小仕」，曾向
      「小仕」標到旭偉的道具槍1支，型號為貝瑞塔的道具手
      槍，這支買1萬元，標到時槍管沒有貫通，因為寄來時已
      經壞掉，寄回給被告修理完後，再寄回來時槍管就有貫通
      。先前在警局陳述以10,000元向被告購買貫通槍管自行換
      裝，事後回想是小賴寄槍管給他而非被告云云。其陳述前
      後不一，已難遽採。又楊致中所稱：「標到時槍管沒有貫
      通，．．．寄回給被告修理完後，再寄回來時槍管就有貫
      通」云云，與一般交易習慣上，物品出賣人不致隨意未經
      買受人允許即於修補時擅自加以修改物品狀態之常情不符
      。且楊致中又因本案涉有槍砲彈藥刀械管制條例罪嫌，其
      陳述內容與自己受刑事訴追及處罰與否攸關重大，是其證
      言之證據價值薄弱，難以作為認定被告販賣製造有殺傷力
      槍枝之唯一依據。再參以楊致中在網路上向被告標得Ｃ槍
      之得標紀錄1紙（94偵3285卷第25頁），亦僅能證明楊致
      中與被告交易道具槍1把之事實，不能證明被告有改造Ｃ
      槍之事實。又楊致中所提出送貨單1紙（94偵2880卷第242
      頁），收件人固為「林東正」，亦僅能證明楊致中有寄送
      某物與被告之事實。至楊致中於原審審理時所提出之紙盒
      1個，上載有「FROM：台北縣新莊市○○街七號四樓張玉
      令000000 0000寄、TO：20142基隆市○○○路166之17 號
      4樓之1康佳靜小姐收，0000-000000」等字樣，均不能證
      明被告有改造Ｃ槍之事實。至扣案之改造手槍工具、槍枝
      細部分解圖等物，亦乏證據證明與Ｂ槍及Ｃ槍之改造有何
      關連，均不得據此為不利於被告之認定。
五、綜上所述，依公訴人所舉證據，對被告是否涉犯改造Ｂ槍及
    Ｃ槍使成具有殺傷力槍枝之犯行，仍有合理之可疑。依「罪
    證有疑，利於被告」之證據法則，則不得遽為不利被告之認
    定。此外，復查無證據證明被告涉犯公訴人所指之上開犯行
    ，惟公訴人認此部分與前揭論罪科刑部分有連續犯之裁判上
    一罪關係，原審不另為無罪之諭知，亦無不合。公訴人上訴
    意旨，仍執陳詞，認Ｂ槍送鑑定後，既認單位面積動能已達
    22.02焦耳，而超出日本科學警察研究所之「彈丸單位面積
    動能達每平方公分20焦耳，則足以穿入人體皮肉層」之研究
    截果，應可認定該把Ｂ槍具有殺傷力云云，即無理由，其上
    訴亦應予駁回。
據上論斷，應依刑事訴訟法第368條，判決如主文。
本案經檢察官張啟彬到庭執行職務。
中　　華　　民　　國　　96　　年　　5　　月　　 30　　日
　　　　　　　　　刑事第十六庭  審判長法　官  葉騰瑞
　　　　　　　　　　　　　　　　　    法　官  楊貴雄
　　　　　　　 　 　　　　　　　　　　法　官  莊明彰
以上正本證明與原本無異。
如不服本判決，應於收受送達後十日內向本院提出上訴書狀，其
未敘述上訴之理由者並得於提起上訴後十日內向本院補提理由書
（均須按他造當事人之人數附繕本）。
                                      書記官  周素秋
中　　華　　民　　國　　96　　年　　5　　月　　 30　　日
附錄：本案論罪科刑法條全文
槍砲彈藥刀械管制條例第8條
未經許可，製造、販賣或運輸鋼筆槍、瓦斯槍、麻醉槍、獵槍、
空氣槍或第4條第1項第1款所定其他可發射金屬或子彈具有殺傷
力之各式槍砲者，處無期徒刑或5年以上有期徒刑，併科新臺幣1
千萬元以下罰金。
未經許可，轉讓、出租或出借前項所列槍枝者，處 5 年以上有期
徒刑，併科新臺幣 1 千萬元以下罰金。
意圖供自己或他人犯罪之用，而犯前二項之罪者，處無期徒刑或
 7 年以上有期徒刑，併科新臺幣 1 千萬元以下罰金。
未經許可，持有、寄藏或意圖販賣而陳列第 1 項所列槍枝者，處
 3年以上10年以下有期徒刑，併科新臺幣700萬元以下罰金。
第 1 項至第 3 項之未遂犯罰之。
附表
 ┌──┬──────┬───────┬───┬───────────┐
 │編號│起訴書附表二│物品名稱      │數量  │備註                  │
 │    │所載之編號  │              │      │                      │
 ├──┼──────┼───────┼───┼───────────┤
 │1   │     21     │小型電鑽      │3台   │被告甲○○所有且預備供│
 │    │            │              │      │其改造手槍所用之工具  │
 ├──┼──────┼───────┼───┼───────────┤
 │2   │     22     │小型老虎鉗    │2台   │同上                  │
 │    │            │              │      │                      │
 ├──┼──────┼───────┼───┼───────────┤
 │3   │     24     │小型切割器    │1個   │同上                  │
 │    │            │              │      │                      │
 ├──┼──────┼───────┼───┼───────────┤
 │4   │     25     │鯉魚鉗        │2支   │同上                  │
 │    │            │              │      │                      │
 ├──┼──────┼───────┼───┼───────────┤
 │5   │     26     │尖嘴鉗        │3支   │扣案有4支，其中1支（大│
 │    │            │              │      │支）與改造手槍無關，其│
 │    │            │              │      │餘3支（小支）為改造手 │
 │    │            │              │      │槍之工具              │
 ├──┼──────┼───────┼───┼───────────┤
 │6   │     28     │車床刀        │6支   │被告甲○○所有且預備供│
 │    │            │              │      │其改造手槍所用之工具  │
 ├──┼──────┼───────┼───┼───────────┤
 │7   │     29     │游標尺        │2支   │同上                  │
 │    │            │              │      │                      │
 ├──┼──────┼───────┼───┼───────────┤
 │8   │     31     │挫刀          │19支  │同上                  │
 │    │            │              │      │                      │
 ├──┼──────┼───────┼───┼───────────┤
 │9   │     34     │各式研磨鑽頭及│43支  │同上                  │
 │    │            │小型鑽頭      │      │                      │
 ├──┼──────┼───────┼───┼───────────┤
 │10  │     35     │槍枝細部分解圖│1批   │同上                  │
 └──┴──────┴───────┴───┴───────────┘
